臺灣高雄地方法院刑事判決　　　　　　　　　　　　九十二年度簡上字第四二號
　　上訴人即被告　丁○○
右列上訴人等因竊佔案件，不服台灣高雄地方法院鳳山簡易庭九十二年度簡字第一五
九八號中華民國九十二年六月三十日第一審判決（聲請簡易處刑案號九十二年度偵字
第六一五八號），提起上訴，本院管轄第二審之合議庭判決如左：
    主  文
上訴駁回。
丁○○、丙○○均緩刑貳年。
    事  實
一、丁○○、丙○○分別係門牌號碼高雄縣鳳山市○○○路三二巷一一號（即高雄縣
    鳳山市○○○段二二五四建號）、高雄市鳳山市○○○路三二巷一三號（即高雄
    縣鳳山市○○○段五二六二建號）房屋之所有權人，並均於上址居住，其二人明
    知上開二房屋中間防火巷即高雄縣鳳山市○○○段二一八之一地號、高雄縣鳳山
    市○○○段二一七之一三地號土地並非渠等所有，而係分屬高雄縣鳳山市及乙○○○所有，竟意圖為自己不法之利益，未經高雄縣鳳山市公所及乙○○○之同意
    ，丁○○於民國九十年七、八月某日，僱用不知情之工人，在上揭地號土地上，
    為其搭建鐵皮屋頂及木門一座（竊佔面積共十六平方公尺，其中佔用高雄縣鳳山
    市○○○段二一七之一三地號部分為十三平方公尺，佔用高雄縣鳳山市○○○段
    二一八之一地號部分為三平方公尺，位置詳如附圖所示A及A'），丙○○則在九
    十一年間某日，僱用不知情之工人，在上揭地號土地上，為其搭建鐵皮屋頂及加
    蓋鐵捲門一座（竊佔面積共十六平方公尺，其中佔用高雄縣鳳山市○○○段二一
    七之一三地號部分為十三平方公尺，佔用高雄縣鳳山市○○○段二一八之一地號
    部分為三平方公尺，位置詳如附圖所示B及B'），藉以阻隔他人通行該巷道，並
    堆放個人物品、停放車輛，而竊佔前開土地，經乙○○○多次催討均置之不理，
    嗣經乙○○○於九十二年三月間提出告訴，丁○○、丙○○始將前開建物拆除，
    返還上開土地予乙○○○及高雄縣鳳山市公所。
二、案經乙○○○訴請臺灣高雄地方法院檢察署檢察官偵查後，聲請以簡易判決處刑
    。
    理  由
一、訊據上訴人即被告丁○○、丙○○固坦承於前揭土地上，搭建鐵皮屋頂、木門及
    加蓋鐵皮屋頂、鐵捲門，藉以阻隔他人通行該巷道，並堆放個人物品、停放車輛
    之事實，惟均矢口否認有何竊佔之犯行，被告丁○○辯稱：伊在買房子時，地主
    有說防火巷可以讓伊使用，但不能增建，因為當地小偷很多，為了防小偷才搭建
    鐵皮、木門，白天時會將木門打開，晚上才關起來云云，被告丙○○則以：伊向
    告訴人乙○○○之夫買房子時，告訴人乙○○○之夫有說防火巷可以讓伊放東西
    ，伊僅搭建鐵門占用到告訴人之土地等語置辯。
二、經查：
  (一)高雄縣鳳山市○○○段二一八之一地號、高雄縣鳳山市○○○段二一七之一三地
    號土地係分屬高雄縣鳳山市及告訴人乙○○○所有一情，有土地登記謄本二份在
    卷可參，而被告丁○○、丙○○二人於其所有門牌號碼高雄縣鳳山市○○○路三
    二巷一一號、高雄縣鳳山市○○○路三二巷一三號房屋中間防火巷所各自搭建之
    鐵皮屋，係分別佔用高雄縣鳳山市○○○段二一八之一地號、高雄縣鳳山市○○○段二一七之一三地號土地，面積各為十六平方公尺，其佔用位置如附圖所示A
    、A'、B、B'等情，亦經原審會同高雄縣鳳山地政事務所人員測量屬實，有勘驗
    筆錄、現場照片三張、高雄縣鳳山地政事務所土地複丈成果圖及面積附表各五份
    在原審卷可稽，是被告二人於渠等所有前開房屋中間防火巷所搭建之鐵皮屋，確
    有佔用高雄縣鳳山市及告訴人乙○○○所有前開土地一情，應堪認定。
  (二)又被告二人於原審雖均以曾經告訴人乙○○○之夫同意使用前開土地為辯，惟此
    業為告訴人乙○○○所否認，被告二人亦均未能提出其他任何已取得使用權源之
    資料以供本院參酌；且以告訴人乙○○○係於八十一年十二月二十二日因分割繼
    承取得前開高雄縣鳳山市○○○段二一七之一三地號土地，高雄縣鳳山市係於八
    十一年十二月十五日因受贈取得前開高雄縣鳳山市○○○段二一八之一地號土地
    ，以被告丁○○搭建前開鐵皮屋之時間為九十年七、八月間，被告丙○○搭建前
    開鐵皮屋之時間為九十一年間，是時告訴人乙○○○之夫早已過世，被告二人如
    何取得告訴人乙○○○之夫之同意而使用前開告訴人乙○○○之土地，更有甚者
    ，告訴人乙○○○之夫又有何權限同意被告二人使用高雄縣鳳山市所有之前開土
    地；況觀諸被告丁○○前於偵查中供述：「（你搭建當時有無詢問過土地所有權
    人？）沒有，因為我不知道土地所有權人電話，所以沒有聯絡。」（見偵查卷第
    八頁背面），及被告丙○○於偵查中供述：「（你搭鐵屋時已無經地主同意？）
    我有聽孫奇芳提過，但是我並沒有去問過實際土地所有權人是誰。」等語（見偵
    查卷第十七頁正面），顯見被告二人於搭建前開鐵皮屋之前，根本不知所佔用土
    地之真正土地所有權人為何人，何來經同意使用之情，是被告二人所辯，均無可
    採。
  (三)從而，被告二人明知渠等所有前開房屋中間之防火巷佔地，並非渠二人所有，竟
    於其上搭建鐵皮屋頂，加蓋木門、鐵捲門，藉以排除他人進入，並供己堆放雜物
    、停放車輛，顯已排除高雄縣鳳山市公所及告訴人乙○○○對前開所有土地既存
    之持有狀態，而重新建立渠等對前開土地之支配管領力，輔以被告二人佔用之時
    間長達一年以上，其間曾經告訴人乙○○○請求拆除亦置之不理，益徵被告二人
    確具有為自己不法利益之主觀犯意甚明。事證明確，被告二人之犯行，均堪認定
    。
三、核被告丁○○、丙○○所為，均係犯刑法第三百二十條第二項之竊佔罪。又被告
    二人利用不知情之工人為等搭建鐵皮屋頂、木門、鐵捲門，屬間接正犯。原審因
    而適用刑法第三百二十條第二項、第一項、第四十一條第一項前段，罰金罰鍰提
    高標準條例第一條前段、第二條之規定（原審援引刑法第二條第一項前段，顯係
    贅語）以簡易判決各量處被告二人有期徒刑月，如易科罰金均以三百元（銀元
    ）折算一日，經核認事用法均無違誤，量刑亦稱妥適，上訴人上訴意旨否認犯罪
    ，指摘原判決不當，為無理由，應予駁回。
四、末查，被告二人前均未曾受有期徒刑以上刑之宣告，有臺灣高等法院被告全國前
    案紀錄表及臺灣高雄地方法院檢察署刑案資料查註紀錄表各一件附卷可憑，素行
    良好，因一時短於思慮，致觸犯本案犯行，犯後均已與告訴人達成民事和解，有
    和解書二紙附卷，經此偵審程序及罪刑之宣告，當知所警惕，信無再犯之虞，本
    院因認原審前開對被告二人宣告之刑，以暫不執行為適當，均併予宣告緩刑二年
    ，以啟自新。
據上論斷，應依刑事訴訟法第四百五十五條之一第一項、第三項、第三百六十八條，
刑法第七十四條第一款，判決如主文。
本案經檢察官甲○○到庭執行職務。
中      華      民      國    九十三    年      二      月     二十     日
                                  臺灣高雄地方法院刑事庭
                                      審判長法  官    黃三友
                                            法  官    王雅苑
                                            法  官    涂裕洪
右正本證明與原本無異。
不得上訴。
                                            書記官    賴佳慧
中    華    民    國      九十三     年      二     月      二十      日
中華民國刑法第三百二十條
(普通竊盜罪、竊佔罪)
意圖為自己或第三人不法之所有，而竊取他人之動產者，為竊盜罪，處五
年以下有期徒刑、拘役或五百元以下罰金。
意圖為自己或第三人不法之利益，而竊佔他人之不動產者，依前項之規定
處斷。
前二項之未遂犯罰之。
